【裁判字號】    99,抗,194
【裁判日期】    991129
【裁判案由】    拍賣抵押物
【裁判全文】
臺灣桃園地方法院民事裁定              99年度抗字第194 號
抗  告  人  王開發
            蕭莊美桂
相  對  人  謝錦綿
上列抗告人因與相對人間拍賣抵押物事件，對於中華民國99年10
月18日本院簡易庭99年度司拍字第845 號裁定提起抗告，本院裁
定如下：
    主  文
抗告駁回。
抗告程序費用新臺幣壹仟元由抗告人負擔。
    理  由
一、按抵押權人，於債權已屆清償期，而未受清償者，得聲請法
    院，拍賣抵押物，就其賣得價金而受清償，民法第873 條定
    有明文。次按抵押權人聲請拍賣抵押物之裁定，係屬非訟事
    件，祗須其抵押權已經依法登記，並依登記之清償期業已屆
    滿而未受清償時，法院即應為准許拍賣抵押物之裁定，如對
    於此項法律關係有爭執者，應由有爭執之人提起訴訟，以求
    解決，不得僅依抗告程序聲明其有爭執，並據為廢棄拍賣裁
    定之理由（最高法院58年台抗字第524 號、51年台抗字第26
    9 號判例意旨可資參照）。易言之，法院所為准駁拍賣抵押
    物之裁定，屬非訟事件裁定，無確定實體法上法律關係存否
    之性質，於債權及抵押權之存否，亦無既判力，為裁定之法
    院僅就抵押權人提出有關抵押權之文件為形式上之審查，無
    從審酌屬於實體上法律關係之事由，抗告法院亦僅得就拍賣
    抵押物事件為形式審查，不得審酌抗告人關於實體事項之抗
    辯。
二、相對人主張抗告人以原裁定附表所示不動產為向第三人呂鳳
    秀所負債務之擔保，設定本金最高限額新台幣（下同）2,00
    0 萬元之抵押權，並依法登記在案，呂鳳秀於民國99年9 月
    3 日將上開債權及抵押權讓與相對人並辦理登記完畢。茲因
    抗告人對相對人負債2,000 萬元，已屆清償期而未為清償，
    爰依法聲請就抗告人所有之系爭不動產准予拍賣等情，有相
    對人於原審提出之抵押權移轉變更契約書、他項權利證明書
    、土地登記第二類謄本、本票等件為證，是原法院據以准許
    相對人拍賣抵押物之聲請，並無不當。
三、本件抗告意旨略以：國際香木有限公司於86年間委請金洹合
    實業有限公司（下稱金洹合公司）以其名義向銀行開立信用
    狀，向國外廠商購買木材，抗告人並提供原裁定附表所附不
    動產為金洹合公司設定本金最高限額5,800 萬元之抵押權作
    為擔保，俟87年11月19日結算時，國際香木有限公司共計積
    欠金洹合公司44,508,000元，故三方約定由松杉公司開立支
    票作為清償，待89年9 月間上開支票僅餘17,325,000元尚未
    兌現，故在金洹合公司之同意下，於89年9 月26日將原先最
    高限額抵押權之設定金額調整為2,000 萬元。嗣金洹合公司
    將上開未兌現之支票票貼兌現，是以，就金洹合公司而言，
    其債權已獲得全數清償但卻未將抗告人之抵押權設定予以塗
    銷，且金洹合公司明知與抗告人間已無債權債務關係，卻仍
    於97年10月15日開立內容不實之債權額確定證明書，並將系
    爭抵押權移轉與呂鳳秀所有，而呂鳳秀再移轉相對人所有。
    然金洹合公司對抗告人已無債權存在，其縱將抵押債權移轉
    與第三人，抗告人所得對抗金洹合公司之事由亦得以之對抗
    受讓人，且被擔保債權消滅後，抵押權因未為塗銷登記，而
    第三人予以受讓時亦不生抵押權移轉之效力，是本件相對人
    所為之拍賣抵押物聲請應非適法等語。惟抗告人前開主張，
    核屬實體法上之爭執，非本件非訟程序得審酌，依首開說明
    ，應由抗告人另行起訴，以求解決。是抗告人提起本件抗告
    ，為無理由，應予駁回。
四、依非訟事件法第46條、第21條第2 項、第24條第1 項，民事
    訴訟法第495 條之1 第1 項、第449 條第1 項、第95條、第
    78 條 、第85條第1 項前段，裁定如主文。
中    華    民    國    99    年    11    月     29   日
              民事第一庭  審判長法  官  郭琇玲
                                法  官  范明達
                                法  官  陳婉玉
以上正本係照原本作成
如不服本裁定，僅得於收受本裁定正本送達後10日內，以適用法
規顯有錯誤為理由，向本院提出再抗告狀，（須附繕本一份及繳
納再抗告裁判費新台幣1,000 元），經本院許可後始可再抗告。
中    華    民    國    99    年    11    月     29   日
                                書記官  利冠蔚

司法院資訊處製作；財團法人民間司法改革基金會備份。
